【裁判字號】    98,上易,404
【裁判日期】    990706
【裁判案由】    返還製作費等
【裁判全文】
臺灣高等法院民事判決                 98年度上易字第404號
上  訴  人  穎立傳播事業有限公司
法定代理人  甲○○
被  上訴人  快樂三秒數學文化股份有限公司
法定代理人  乙○○
上列當事人間返還製作費等事件，上訴人對於中華民國98年 2月
25日臺灣臺北地方法院97年度訴字第3649號第一審判決提起上訴
，本院於99年6月22日言詞辯論終結，判決如下：
    主  文
原判決命上訴人給付部分及其假執行之宣告暨訴訟費用之裁判（
確定部分除外）均廢棄。
上開廢棄部分，被上訴人在第一審之訴及假執行之聲請均駁回。
第一、二審訴訟費用由被上訴人負擔。
    事  實
甲、上訴人方面：
一聲明：
  (一)原判決關於命上訴人給付部分及假執行之宣告均廢棄。
  (二)上開廢棄部分，被上訴人在第一審之訴及假執行之聲請均駁
    回。
二陳述：除與原判決記載相同者外，補稱略以：
  (一)兩造於民國96年 8月15日簽訂之簡介製作合約書（下稱系爭
    合約）未約定給付期限，且因約定「節目內容以電視、電臺
    播出規定為主」，故僅能暫定於96年 9月播出，確實內容及
    日期須經電視臺審查通過後方能確定。
  (二)被上訴人並非為開學招生而委由上訴人製作公司簡介帶。上
    訴人業依被上訴人提供之畫面製作簡介帶，並曾將簡介帶送
    請中天電視娛樂臺審查，然因節目廣告化而未通過。
三證據：援用原審提出者。
乙、被上訴人方面：
一聲明：上訴駁回。
二陳述：除與原判決記載相同者外，補稱略以：
  上訴人未依系爭合約於約定期限內完成工作，致被上訴人喪失
  商機而受損害。
三證據：援用原審提出者。
    理  由
一被上訴人主張：其於96年 8月15日與上訴人簽訂系爭合約，約
  定由上訴人為其製作公司簡介帶，並於96年 9月間在中天電視
  娛樂臺「新鮮拉霸機」節目播出。被上訴人依約支付上訴人製
  作費新臺幣（下同）15萬元後，上訴人首次交付之簡介帶例題
  文字部分畫面模糊，經被上訴人要求修正並協助補強後，畫面
  依然模糊，未達播出品質，不符被上訴人之基本要求，上訴人
  卻將未經被上訴人確認之粗糙畫面送請中天電視娛樂臺審查，
  審查結果不能播出，且拖延 3個月未播出，延誤開學時之宣傳
  時機，又被上訴人向中天電視娛樂臺查證結果，並無「新鮮拉
  霸機」節目，上訴人亦未向中天電視娛樂臺預購播出時段，均
  屬違約，爰依系爭合約第7條備註2之約定，請求上訴人賠償等
  情，求為判命上訴人給付30萬元之判決（逾此之請求業經判決
  敗訴確定）。
二上訴人則辯稱：上訴人已依系爭合約製作簡介帶交付被上訴人
  使用，因拍攝之例題文字畫面模糊，經多次修改仍無效果後，
  上訴人曾表示要補拍，惟被上訴人拒絕，並要求退費。系爭合
  約未約定給付期限，僅暫定96年 9月在上訴人自製之「新鮮拉
  霸機」節目中播出，上訴人曾將簡介帶送請中天電視娛樂臺審
  查，於該次送審未通過後，與被上訴人協議待簡介帶修改完成
  後再重新送審，惟被上訴人既拒絕上訴人補拍，上訴人無法完
  成簡介帶，自無從送審及播出，非不願播出，上訴人並未違約
  等語。
三本院之判斷：
  被上訴人主張於96年 8月15日與上訴人簽訂系爭合約，約定由
  上訴人承作被上訴人之公司簡介，製作費用15萬元，製作完成
  後，須交付簡介帶予被上訴人，並於中天電視娛樂臺節目播出
   1次，被上訴人已依約給付製作費15萬元等情，業據提出系爭
  合約書為證，並為上訴人所不爭執。惟被上訴人主張上訴人遲
  未完成簡介帶並於中天電視娛樂臺播出，應依系爭合約第 7條
  備註2「上訴人若無履行本契約之規定，則需以1賠10之罰責賠
  償被上訴人」之約定賠償等情，為上訴人所否認，並答辯如前
  。茲就兩造爭點分述如次。
  (一)按給付無確定期限者，債務人於債權人得請求給付時，經其
    催告而未為給付，自受催告時起，負遲延責任，民法第229
    條第 2項定有明文。本件被上訴人雖主張：被上訴人為趁開
    學時宣傳，與上訴人約定應於96年 9月在中天電視娛樂臺播
    出簡介等語，惟上訴人辯稱：系爭合約並未約定給付期限，
    僅暫定96年 9月播出等語。經查，系爭合約並未約定簡介帶
    之完成期限，僅於第7條就簡介播出時間約定「96年9月（暫
    定）」，所約定之「96年9月」既為「暫定」，且於96年9月
    後，上訴人仍多次修改簡介帶，被上訴人又未曾表示已逾期
    （詳如後述(二)所示），即非確定之期限，亦難認係約定於開
    學時播出。故上訴人縱然尚未完成簡介帶並於中天電視娛樂
    臺播出，仍須經被上訴人催告而未為給付，方自受催告時起
    負遲延責任。
  (二)其次，被上訴人主張：上訴人製作之簡介帶例題文字畫面模
    糊等情，固據提出模糊畫面為證，並為上訴人所不爭執，惟
    上訴人辯稱：簡介帶經多次修改仍無效果後，上訴人曾表示
    要補拍，惟被上訴人拒絕等情，亦為被上訴人所不爭執。參
    酌被上訴人之員工蕭秀珍證稱：「…他們（按指上訴人）來
    拍片，有提出一些要求，…圖片在拍完之後才要求，我有寄
    給他們要的圖片，後來上訴人方面說沒收到，所以我們總共
    寄了兩次…後來有看了成果，但是畫面模糊，我們有持續向
    上訴人反應，一直連絡到今年 1月，上訴人前後寄了三次光
    碟給我們，第一次寄的光碟是96年10月21日，第三次是在97
    年1月8日…上訴人有說要補拍，但是因為時間拖得很長，被
    上訴人就懷疑上訴人公司是否確實存在，…被上訴人拒絕」
    等語（參見原法院卷第44頁之97年9月10日準備程序筆錄）
    ，可見上訴人依原拍攝畫面製作之簡介帶經再三修補，畫面
    仍模糊時，已表示須補拍畫面，惟被上訴人拒絕補拍，則縱
    認上訴人尚未完成簡介帶並據以於中天電視娛樂臺播出，亦
    難遽認可歸責於上訴人。再者，依被上訴人之員工蕭秀珍所
    提兩造於96年8月28日至96年12月7日間關於簡介帶之電子郵
    件（參見原法院卷第48至52頁），其內容除關於簡介帶之修
    補外，未見被上訴人表示上訴人逾期未完成簡介帶並為播出
    ，亦未見被上訴人催告上訴人完成並為播出，則上訴人雖迄
    未於中天電視娛樂臺播出，亦難認已陷於遲延而違約。故被
    上訴人主張上訴人違約，尚不足採。
  (三)至於被上訴人主張：中天電視娛樂臺並無「新鮮拉霸機」節
    目，上訴人亦未向中天電視娛樂臺預購播出時段等語，依證
    人即中天電視臺業務部經理丁聯凱到庭證述稱：「（問：上
    訴人是否第 1次跟你們公司合作？）是。（問：是否在中天
    娛樂臺從未有新鮮拉霸機的節目？）是。（問：外製託播的
    節目名稱是如何訂定？）我們不管名稱，由託播人自行決定
    。（問：託播節目之程序為何？）…這種外製託播的節目通
    常會先詢問帶子的內容，再請他提供完成帶的其中一集，給
    我們編審去審有無違法，以防節目廣告化，因為上訴人提供
    給我們的節目帶經我們審核後，認為節目廣告化，所以不合
    格，然後我把帶子退回給上訴人，叫他回去修改後再送。（
    問：這種外製託播節目是否須先付費買時段？）不用，帶子
    經我們確認後可以播出，在播出前一天才收取費用。（問：
    節目帶若修正完成，上訴人是否有資格跟你們買時段？）可
    以的…。」等語（見原法院卷第107、108頁之97年10月29日
    準備程序筆錄），可見上訴人係首次與中天電視娛樂臺合作
    ，其製作託播之節目得自行決定名稱，且毋須先付費購買播
    出時段，僅須節目帶經審查合格，即可購買時段播出。而上
    訴人製作之節目既須經中天電視娛樂臺審查後方可播出，上
    訴人又曾將被上訴人公司簡介帶送請中天電視娛樂臺審查（
    參見原法院卷第38頁之申請書、第107頁之97年10 月29日準
    備程序筆錄所載證人丁聯凱證言），足見上訴人曾開始進行
    簡介帶之託播程序。被上訴人以當時中天電視娛樂臺尚無「
    新鮮拉霸機」節目及上訴人尚未向中天電視娛樂臺預購播出
    時段為由，主張上訴人未履行系爭合約，並無理由。
四綜上所述，被上訴人主張上訴人遲未完成簡介帶並於中天電視
  娛樂臺播出，應依系爭合約第7條備註2之約定賠償等情，為無
  理由，其請求上訴人給付30萬元，不應准許，其假執行之聲請
  亦失所附麗，應併予駁回。原審判命上訴人給付部分及其假執
  行之宣告，尚有未洽。上訴意旨求予廢棄改判，為有理由。爰
  由本院廢棄改判如主文第2項所示。
五本件事證已臻明確，兩造其餘攻擊、防禦方法經逐一審酌後，
  認與判決結果不生影響，無再論述之必要，附此敘明。
六據上論結，本件上訴為有理由。依民事訴訟法第450條、 第78
  條，判決如主文。
中    華    民    國    99    年    7    月     6     日
                    民事第九庭
                        審判長法  官  黃熙嫣
                              法  官  陳玉完
                              法  官  林玲玉
正本係照原本作成。
不得上訴。
中    華    民    國    99    年    7     月    8     日
                              書記官  倪淑芳

司法院資訊處製作；財團法人民間司法改革基金會備份。
